臺灣士林地方法院民事判決　　　　　　 100年度重訴字第56號
原　　　告　郭百賢
訴訟代理人　李振林律師
被　　　告　許樹欉
　　　　　　周明泉
上列當事人間請求土地所有權移轉登記事件，本院於民國100 年
9 月26日言詞辯論終結，判決如下：
    主      文
被告許樹欉應將坐落新北市○○區○○○段○○○○段○○地號
土地，權利範圍一二九六００分之六二三０，移轉登記予原告。
被告許樹欉應給付原告新臺幣壹佰肆拾柒萬伍仟零柒拾壹元，及
自民國一００年一月二十一日起至清償日止，按年息百分之五計
算之利息。
被告周明泉應將坐落新北市○○區○○○段○○○○段○○地號
土地，於民國九十六年五月三十一日，以新北市○○區地○○○
○○○○號第０九四一七０號登記，擔保債權總金額新臺幣佰
陸拾萬元，設定權利範圍一二九六００分之六二三０之抵押權登
記塗銷。
原告其餘之訴駁回。
訴訟費用由被告許樹欉負擔百分之七十、被告周明泉負擔百分之
二十八，餘由原告負擔。
本判決第二項於原告以新臺幣伍拾萬元為被告許樹欉供擔保後，
得假執行。
原告其餘假執行之聲請駁回。
    事實及理由
一、被告許樹欉、周明泉經合法通知，未於言詞辯論期日到場，
    核無民事訴訟法第386 條各款所列情形，爰依原告之聲請，
    由其一造辯論而為判決。
二、原告起訴主張：原告與被告許樹欉於民國95年11月10日簽訂
    不動產買賣契約（下稱系爭買賣契約），約定由原告向被告
    許樹欉購買坐落新北市○○區○○○段○○○○段00地號土
    地（下稱系爭土地），面積共882.217 坪，價金合計新臺幣
    （下同）6,057,736 元，原告並已付清全部買賣價金。詎被
    告許樹欉屢經催告，竟遲不依約辦理系爭土地之所有權移轉
    登記，且被告許樹欉曾於96年間以系爭土地設定360 萬元之
    抵押權（下稱系爭抵押權）予被告周明泉，其後並對被告周
    明泉提起塗銷抵押權登記之訴，經鈞院以98年度訴字第702
    號判決被告許樹欉勝訴確定，被告許樹欉亦遲未向地政機關
    申請塗銷系爭抵押權登記，顯有怠於行使權利之情事，原告
    為保全債權，自得代被告許樹欉請求被告周明泉塗銷系爭抵
    押權登記。且查，被告許樹欉名下之系爭土地面積僅有666.
    395 坪，就不足之坪數部分，顯有給付不能之情形，自應負
    損害賠償之責。為此，爰依系爭買賣契約之約定，請求被告
    許樹欉將系爭土地移轉登記予原告，並依民法第242 條之規
    定，代被告許樹欉依民法第767 條之規定請求被告周明泉塗
    銷系爭抵押權登記，另依民法第226 條第1 項之規定，請求
    被告許樹欉賠償原告1,726,568 元等語。並聲明：(一)被告許
    樹欉應將坐落新北市○○區○○○段○○○○段00地號土地
    ，權利範圍129600分之6230，移轉登記予原告。(二)被告許樹
    欉應給付原告1,726,568 元，及自起訴狀繕本送達翌日起至
    清償日止，按年息5%計算之利息。(三)被告周明泉應將坐落新
    北市○○區○○○段○○○○段00地號土地，於96年5 月31
    日，以新北市○○區地○○○○○○○號第094170號，擔保
    債權總金額360 萬元，設定權利範圍129600分之6230 之 抵
    押權登記塗銷。(四)願供擔保，請准宣告假執行。
三、被告2 人均未於言詞辯論期日到場，亦未提出書狀作何聲明
    或陳述。
四、原告主張其與被告許樹欉曾簽訂系爭買賣契約，約定由原告
    向被告許樹欉購買系爭土地，面積共882.217 坪，價金合計
    6,057,736 元，原告並已付清全部買賣價金，惟被告許樹欉
    迄今尚未辦理系爭土地之所有權移轉登記，且被告許樹欉曾
    於96年間設定系爭抵押權予被告周明泉，嗣後並對被告周明
    泉提起塗銷抵押權登記之訴，業經本院以98年度訴字第702
    號判決被告許樹欉勝訴確定，然被告許樹欉並未向地政機關
    申請塗銷系爭抵押權登記等情，業據其提出不動產買賣契約
    書、律師函及回執、土地登記謄本、本院98年度訴字第702
    號民事判決及確定證明書等影本為證（本院卷第17-22 、96
    -104頁），並經本院調取前述民事卷宗查閱無訛，且為被告
    等所不爭執，自堪信為真實。
五、按物之出賣人，負交付其物於買受人，並使其取得該物所有
    權之義務，民法第348 條第1 項定有明文。又因可歸責於債
    務人之事由，致給付不能者，債權人得請求賠償損害，民法
    第226 條第1 項亦有明定。查本件原告與被告許樹欉定有系
    爭買賣契約，約定由原告向被告許樹欉購買系爭土地共882.
    217 坪，價金合計6,057,736 元等情，前已前述，是原告依
    系爭買賣契約之約定，請求被告許樹欉將其所有之系爭土地
    移轉登記予原告，自屬有據。次查，系爭土地之總面積為
    45,895平方公尺，惟被告許樹欉之權利範圍僅有129600分之
    6230，故經換算後，相當於擁有系爭土地面積667.38 坪（
    45895 ×6230/129600 ×0.3025＝667.38，小數點後2 位以
    下四捨五入），此有系爭土地登記謄本在卷足參（本院卷第
    96-104頁），較諸系爭買賣契約約定之882.217 坪，尚不足
    214.837 坪（882.217 －667. 38 ＝214.837 ），是被告許
    樹欉就該不足之坪數部分，確有給付不能之情事甚明，原告
    自得依前述法條規定，請求被告許樹欉負損害賠償之責。又
    依系爭買賣契約之約定，原告購買系爭土地之平均單價為每
    坪6,866 元（0000000 ÷882.21 7＝6866，元以下四捨五入
    ），故原告就前述坪數不足部分所受之損害，經計算應為1,
    475,071 元（6866×214.837 ＝1,475,071 ，元以下四捨五
    入），其在此範圍內，請求被告許樹欉負損害賠償之責，自
    堪准許。
六、再按，債務人怠於行使其權利時，債權人因保全債權，得以
    自己之名義，行使其權利；所有人對於妨害其所有權者，得
    請求除去之。民法第242 條前段、第767 條中段分別定有明
    文。經查，被告許樹欉曾對被告周明泉提起塗銷系爭抵押權
    訴訟，經本院以98年度訴字第702 號判決被告許樹欉勝訴確
    定，惟其迄未持上開判決辦理塗銷系爭抵押權登記等情，業
    如前述，顯有怠於行使權利之情事，則原告為保全其對被告
    許樹欉基於系爭買賣契約所生之債權，自得依民法第242 條
    之規定，代被告許樹欉行使民法第767 條中段請求被告周明
    泉塗銷系爭抵押權登記之權利。是以，原告訴請被告周明泉
    將系爭抵押權登記塗銷，亦有所據，堪予准許。
七、從而，原告請求被告許樹欉將系爭土地移轉登記予原告，並
    給付原告1,475,071 元，及自起訴狀繕本送達翌日即100 年
    1 月21日起至清償日止，按年息5%計算之利息，另請求被告
    周明泉將系爭抵押權登記塗銷，為有理由，應予准許；至逾
    此範圍之請求，則屬無據，應予駁回。又原告陳明願供擔保
    ，聲請宣告假執行，其中就其訴請被告許樹欉給付金錢勝訴
    部分，經核尚無不合，爰酌定相當之擔保金額，併准許之；
    至其敗訴部分及判命被告許樹欉辦理所有權移轉登記及被告
    周明泉塗銷抵押權登記部分，其假執行之聲請則無理由，應
    予駁回。
八、本件判決基礎已臻明確，兩造其餘攻防方法及訴訟資料經本
    院斟酌後，核與判決結果不生影響，故不另一一論述，併此
    敘明。
九、據上論結，原告之訴為一部有理由，一部無理由，依民事訴
    訟法第385 條第1 項前段、第79條、第85條第1 項、第390
    條第2 項，判決如主文。
中    華    民    國   100    年    10    月    14    日
                  民事第二庭  法  官  馬傲霜
以上正本係照原本作成。
如對本判決上訴須於判決送達後 20 日內向本院提出上訴狀。如
委任律師提起上訴者，應一併繳納上訴審裁判費否則本院得不命
補正逕行駁回上訴。
中    華    民    國   100    年    10    月    14    日
                              書記官  張方俞